臺灣高雄地方法院民事裁定
110年度消債職聲免字第167號

聲　請　人　黃永郎　00000000000000000000000000000000000
即　債務人0000000000000000000000000000000000000000
相　對　人　
即債權人　　中國信託商業銀行股份有限公司
　　　　　　　　　　000000000000000000000000000000000000
00000000000000000000000000000000000000000000000000000
法定代理人　利明献　00000000
　　　　　　　　　　000000000000000000000000
　　　　　　　　　　00000000000000000000000000000000000
相　對　人　
即債權人　　聯邦商業銀行股份有限公司
　　　　　　　　　　000000000000000000000000000000000000
00000000000000000000000000000000000000000000000000000
法定代理人　林鴻聯　00000000
代　理　人　陳麗智　00000000000000000000000000000000000
相　對　人　
即債權人　　玉山商業銀行股份有限公司
　　　　　　　　　　000000000000000000000000000000000000
000000000000000000000000000000000000000000000000000000
法定代理人　黃男州　00000000
代　理　人　莊凱鈞　000000000000000000000000000000000000
00000000000000000000000000000000000000000000000000000
相　對　人　
即債權人　　台新國際商業銀行股份有限公司
　　　　　　　　　　00000000000000000000000000000000000
00000000000000000000000000000000000000000000000000000
法定代理人　尚瑞強　00000000
　　　　　　　　　　000000000000000000000000
　　　　　　　　　　000000000000000000000000000000000000
相　對　人　
即債權人　　元大商業銀行股份有限公司
　　　　　　　　　　000000000000000000000000000000000000
000000000000000000000000000000000000000000000000000000
法定代理人　翁健　　0000000
代　理　人　黃勝豐　00000000000000000000000000000000000
相　對　人　
即債權人　　台北富邦商業銀行股份有限公司
　　　　　　　　　　000000000000000000000000000000000000
法定代理人　程耀輝　00000000
　　　　　　　　　　000000000000000000000000
　　　　　　　　　　00000000000000000000000000000000000
相　對　人　
即債權人　　合作金庫商業銀行股份有限公司
　　　　　　　　　　00000000000000000000000000000000000
法定代理人　雷仲達　00000000
                      送達代收人　卓士雄　　
                      住高雄市新興區七賢二路110號5樓　　
相　對　人　
即債權人　　台灣金聯資產管理股份有限公司
　　　　　　　　　　000000000000000000000000000000000000
000000000000000000000000000000000000000000000000000000
法定代理人　施俊吉　00000000
相　對　人　
即債權人　　萬榮行銷股份有限公司
　　　　　　　　　　00000000000000000000000000000000000
法定代理人　許勝發　00000000
相　對　人　
即債權人　　磊豐國際資產管理股份有限公司
　　　　　　　　　　00000000000000000000000000000000000
法定代理人　張司政　00000000
　　　　　　　　　　000000000000000000000000
　　　　　　　　　　00000000
相　對　人　
即債權人　　良京實業股份有限公司
　　　　　　　　　　000000000000000000000000000000000000
法定代理人　平川秀一郎
　　　　　　　　　　00000000
　　　　　　　　　　000000000000000000000000
　　　　　　　　　　00000000
相　對　人　
即債權人　　新光行銷股份有限公司
　　　　　　　　　　00000000000000000000000000000000000
法定代理人　李明新　00000000
代　理　人　鄭穎聰　00000000
相　對　人　
即債權人　　摩根聯邦資產管理股份有限公司
　　　　　　　　　　00000000000000000000000000000000000
法定代理人　李文明　00000000
代　理　人　陳俊嘉　00000000000000000000000000000000000
相　對　人　
即債權人　　元大國際資產管理股份有限公司
　　　　　　　　　　00000000000000000000000000000000000
00000000000000000000000000000000000000000000000000000
法定代理人　宋耀明　00000000
相　對　人　
即債權人　　中華電信股份有限公司臺灣南區電信分公司
　　　　　　　　　　00000000000000000000000000000000000
法定代理人　張義豐　00000000
相　對　人　
即債權人　　衛生福利部中央健康保險署
　　　　　　　　　　00000000000000000000000000000000000
法定代理人　李伯璋　00000000
相　對　人　
即債權人　　滙誠第一資產管理股份有限公司
　　　　　　　　　　000000000000000000000000000000000000
法定代理人　莊仲沼　00000000
　　　　　　　　　　000000000000000000000000
　　　　　　　　　　00000000
相　對　人　
即債權人　　滙誠第二資產管理股份有限公司
　　　　　　　　　　000000000000000000000000000000000000
法定代理人　莊仲沼　00000000
　　　　　　　　　　000000000000000000000000
　　　　　　　　　　000000000000000000000000000000000000
相　對　人　
即債權人　　新加坡商艾星國際有限公司台灣分公司
　　　　　　　　　　00000000000000000000000000000000000
法定代理人　曾慧雯　00000000
　　　　　　　　　　000000000000000000000000
　　　　　　　　　　000000000000000000000000000000000000
相　對　人　
即債權人　　財政部高雄國稅局
　　　　　　　　　　00000000000000000000000000000000000
法定代理人　蔡碧珍　00000000

上列當事人間消費者債務清理免責事件，本院裁定如下：
    主  文
債務人黃永郎不予免責。
    理  由
一、按法院為終止或終結清算程序之裁定確定後，除別有規定外
    ，應以裁定免除債務人之債務；又法院裁定開始清算程序後
    ，債務人有薪資、執行業務所得或其他固定收入，扣除自己
    及依法應受其扶養者所必要生活費用之數額後仍有餘額，而
    普通債權人之分配總額低於債務人聲請清算前2 年間，可處
    分所得扣除自己及依法應受其扶養者所必要生活費用之數額
    者，法院應為不免責之裁定，但債務人證明經普通債權人全
    體同意者，不在此限；而債務人有下列各款情形之一者，法
    院應為不免責之裁定，但債務人證明經普通債權人全體同意
    者，不在此限：（一）於七年內曾依破產法或本條例規定受
    免責；（二）隱匿、毀損應屬清算財團之財產，或為其他不
    利於債權人之處分；（三）捏造債務或承認不真實之債務；
    （四）聲請清算前二年內，因消費奢侈商品或服務、賭博或
    其他投機行為，所支出之總額逾該期間可處分所得扣除自己
    及依法應受其扶養者所必要生活費用之半數，或所負債務之
    總額逾聲請清算時無擔保及無優先權債務之半數，而生開始
    清算之原因；（五）於清算聲請前一年內，已有清算之原因
    ，而隱瞞其事實，使他人與之為交易致生損害；（六）明知
    已有清算原因之事實，非基於本人之義務，而以特別利於債
    權人中之一人或數人為目的，提供擔保或消滅債務；（七）
    隱匿、毀棄、偽造或變造帳簿或其他會計文件之全部或一部
    ，致其財產之狀況不真確；（八）故意於財產及收入狀況說
    明書為不實之記載，或有其他故意違反本條例所定義務之行
    為，消費者債務清理條例（下稱消債條例）第132條、第133
     條及第134 條分別定有明文。
二、經查：
　㈠債務人前於民國109年7月6日提出債權人清冊，向本院聲請調
    解債務清償方案，經本院109年度司消債調字第400號受理，
    於109年8月11日調解不成立，債務人於同日以言詞聲請清算
    ，經本院以109年度消債清字第236號裁定准自110年4月20日
    起開始清算程序；嗣全體債權人於清算程序均未受償，經本
    院於110年7月21日以110年度司執消債清字第62號裁定清算
    程序終結等情，業經本院調取前開卷宗核閱無訛。依首揭規
    定，本院應為債務人是否免責之裁定。
　㈡本院函詢債權人陳述意見，債權人未表示同意債務人免責，
    且查：
  ⒈債務人有消債條例第133 條所定應不予免責之情形：
  ⑴債務人於開始清算程序後之收支情形：本件債務人於本院裁
    定開始清算程序後，110年4月至5月3日係於日月光半導體製
    造股份有限公司任職，收入共計新臺幣（下同）55,497元（
    計算式：34,717＋800＋8,170＋11,810＝55,497），110年5月13
    日起於緯航管理顧問有限公司任職，派遣至全聯物流中心岡
    山站工作，110年5月13日至110年9月收入共計165,220元（
    計算式：28,851＋36,716＋39.681＋29,946＋30,026＝165,220）
    ，未領取補助或給付，110年4月至9月平均每月收入約36,78
    6元【計算式：（55,497＋165,220）÷6＝36,786，本裁定計算
    方式均採元以下四捨五入】等情，此有存簿（本案卷第39至
    47頁）、薪資表（本案卷第48至51頁）、勞工保險被保險人
    投保資料表（本案卷第37至38頁）、社會補助查詢表（本案
    卷第97至108頁）、勞動部勞工保險局函（本案卷第95頁）
    、勞動部勞動力發展署高屏澎東分署函（本案卷第96頁）、
    租金補助查詢表（本案卷第100頁）在卷可參。又債務人係
    租屋居住，有租賃契約書（本案卷第62至65頁）、租金繳納
    證明（本案卷第66頁）在卷可稽，依衛生福利部公布之高雄
    市每人每月最低生活費(已包含房屋費用)，110年度為13,34
    1元，1.2倍(消債條例第64條之2第1項規定）即為16,009元
    。從而，債務人開始清算程序後之每月可處分所得36,786元
    ，扣除其每月必要支出16,009元後，每月尚有餘額20,777元
    （計算式：36,786－16,009＝20,777）。
　⑵債務人於聲請清算程序前2年（即自107年8月至109年7月止）
    收支情形：
　　①關於債務人之可處分所得部分，債務人於107年8月至12月
      領取失業給付共計137,400元，107年8月至11月於綠能科
      技股份有限公司任職，收入共計2,210元，107年11月1日
      至2日於萬達科技顧問有限公司任職，收入共計2,758元，
      107年11月28日至12月13日於仕新人力資源管理顧問有限
      公司任職，收入共計15,137元，108年1月至4月從事派報
      傳單臨時工，收入共計80,000元，108年5月2日至6月15日
      於朔群人力資源管理顧問有限公司任職，收入共計53,300
      元，108年7月29日至8月12日於凱茂人力資源有限公司任
      職，收入共計9,559元，108年9月24日至10月15日於快立
      企管顧問有限公司任職，收入共計15,329元，108年10月2
      1日至109年1月21日於敬鵬工業股份有限公司任職，收入
      共計113,863元，109年2月3日至3月10日於奕銓有限公司
      任職，派至旺詮股份有限公司工作，收入共計29,034元，
      109年3月30日至7月10日於威日光電股份有限公司任職，
      收入共計125,926元，109年7月14日至7月29日於滿意人力
      資源顧問有限公司任職，收入共計14,902元，另債務人胞
      弟黃召安、黃翔毅各於107年12月、108年1月至4月、108
      年9月、109年7月資助債務人，資助金額共計56,000元，
      債務人母親則於108年6月資助債務人5,000元，又債務人
      於108年7月16日、109年2月14日各領取勞保普通傷病給付
      6,680元、5,938元，於108年7月12日領取台灣人壽團險理
      賠給付25,000元，未領取其他補助或給付等情，有債務人
      107年度至109年度綜合所得稅各類所得資料清單【本院10
      9年度司消債調字第400號卷（下稱調卷）第32至33頁、本
      案卷第55頁】、薪資單（調卷第37頁）、收入明細表【本
      院109年度消債清字第236號卷（下稱清卷）第42至73頁】
      、存簿（清卷第55至77頁、第100至101頁）、萬達科技顧
      問有限公司函（清卷第111至113頁）、仕新人力資源管理
      顧問有限公司函（清卷第104至107頁）、朔群人力資源管
      理顧問有限公司函（清卷第108至110頁）、快立企管顧問
      有限公司函（清卷第114至115頁）、敬鵬工業股份有限公
      司函（清卷第116至117頁）、奕銓有限公司函（清卷第11
      8至123頁）、威日光電股份有限公司（清卷第126至127頁
      ）、台灣人壽保險股份有限公司函（清卷第130頁、第156
      至159頁）、聲請人109年12月31日陳報狀（清卷第98至99
      頁）、社會補助查詢表（清卷第15至16頁）、高雄市政府
      都市發展局函（清卷第25頁）、勞動部勞工保險局函（清
      卷第13頁）、勞動部勞動力發展署高屏澎東分署函（清卷
      第14頁）、勞工保險被保險人投保資料表（清卷第38頁）
      等可參，是債務人於聲請清算前2年可處分所得合計為698
      ,036元(計算式：137,400＋2,210＋2,758＋15,137＋80,000＋5
      3,300＋9,559＋15,329＋113,863＋29,034＋125,926＋14,902＋5
      6,000＋5,000＋6,680＋5,938＋25,000＝698,036)。
　　②關於債務人之必要生活費用部分，依107年12月26日修正消
      債條例第64條之2 第1 項規定，債務人必要生活費用，以
      最近1 年衛生福利部或直轄市政府所公告當地區每人每月
      最低生活費1.2 倍定之。而依衛生福利部公布之高雄市每
      人每月最低生活費，107年度至109年度各為12,941元、13
      ,099元、13,099元，1.2倍即為15,529元、15,719元、15,
      719元，債務人於聲請清算前2年間之必要生活費用應為37
      6,306元（計算式：15,529×5＋15,719×19＝376,306）。
　　③債務人聲請清算前2年間之可處分所得合計為698,036元，
      扣除其聲請清算前2年間之必要生活費用376,306元，尚餘
      321,730元（計算式698,036－376,306＝321,730)，本件普
      通債權人均未受償，低於前揭餘額，應堪認定。債權人良
      京實業股份有限公司、中國信託商業銀行股份有限公司、
      滙誠第一資產管理股份有限公司、新加坡商艾星國際有限
      公司台灣分公司，雖援引本院109年度消債清字第236號裁
      定所載，主張債務人聲請清算前2年每月平均收入約40,06
      1元，惟上開裁定僅係以109年11月至12月平均每月收入核
      算債務人之償債能力，並非債務人聲請清算前2年實際可
      處分所得總額，自難遽採為本件是否構成不免責要件之基
      礎，此部分主張，尚無可採。
　⑶綜上，債務人於清算程序開始後之可處分所得，扣除自己之
    必要生活費後，仍有餘額，且普通債權人之分配總額低於債
    務人聲請清算前2年間，可處分所得扣除自己必要生活費之
    數額，足認本件債務人有消債條例第133條所規定之不免責
    事由存在。
  ⒉債務人無消債條例第134 條各款應不予免責之情形：
　　債權人玉山商業銀行股份有限公司雖陳稱：債務人應有消債
    條例第134條第4款之事由云云，惟未具體提出消費紀錄，尚
    難僅憑前詞遽認債務人於聲請清算前2年內，有因消費奢侈
    商品或服務、賭博或其他投機行為，且因而生開始清算之原
    因。另債權人良京實業股份有限公司請求本院函查保險公司
    ，調查債務人有無漏未陳報之保險契約，以確認有無消債條
    例第134 條第2、8款不免責事由云云，然於清算程序中，債
    務人就其投保狀況，已提出中華民國人壽保險商業同業公會
    保險業通報作業資訊系統資料查詢結果表供本院調查（見清
    卷第54頁），確認無應陳報而未陳報之保單。另債務人於聲
    請清算前2年、清算程序開始後，並無出入境紀錄，亦有入
    出境資訊連結作業表在卷可考【本院110年司執消債清字第6
    2號卷（下稱執清卷）第45頁、本案卷第112頁】，此外，本
    院查無債務人有何構成消債條例第134條所列各款之情事，
    自難認債務人有該條規定之應不免責事由。
三、綜上所述，債務人符合消債條例第133條所定情形，應不予
    免責。惟按債務人因第133條之情形，受不免責之裁定確定
    後，繼續清償達該條規定之數額，且各普通債權人受償額均
    達其應受分配額時，得聲請法院裁定免責；法院為不免責或
    撤銷免責之裁定確定後，債務人繼續清償債務，而各普通債
    權人受償額均達其債權額之20%以上者，法院得依債務人之
    聲請裁定免責，消債條例第141條第1項、第142條第1項分別
    定有明文。從而，本件債務人雖經本院依消債條例第133條
    規定裁定不免責，然其如繼續清償債務達如附表所示金額即
    321,730元後，仍得依法聲請法院審酌是否裁定免責，附此
    敘明。
四、末查，債權人衛生福利部中央健康保險署（下稱健保署）對
    於聲請人有優先債權745元，有卷附該署110年4月29日函及
    所附之債權申報表及欠費明細表、本院110年7月1日製作之
    消費者債務清理事件債權表可稽（見司執消債清卷第62至63
    頁、第201至204頁），而依全民健康保險法第39條、消債條
    例第68條所定：全民健康保險之保險費、滯納金優先於普通
    債權受清償，不因更生等債務清理程序而受影響之意旨，健
    保署對於聲請人之上開優先權債權，屬不免責債權。另本件
    債務人對於債權人財政部高雄國稅局未清償之綜合所得稅24
    ,906元，依消債條例第138條規定，亦屬優先債權，不受免
    責裁定之影響。是健保署、財政部高雄國稅局之債權，雖未
    併記在附表，但債務人於有債權優先權之債權人未受全部清
    償前，尚不得依本條例第141條或第142條規定聲請裁定免責
    （參見消債條例施行細則第41條第2項），附此敘明。
中　　華　　民　　國　　110 　年　　11　　月　　5 　　日
              　　民事庭　　  法　官　李育信
以上正本係照原本作成。
如對本裁定不服，得於裁定送達後10日內向本院提出抗告狀，並
繳納抗告裁判費新臺幣1,000 元。
中　　華　　民　　國　　110 　年　　11　　月　　5 　　日

  　                       書記官　何福添
　　　　　　　　　　　　　　
附錄
一、債務人繼續清償得聲請法院裁定免責之規定：
　　消費者債務清理條例第141條第1項
　　債務人因第 133 條之情形，受不免責之裁定確定後，繼續
　　清償達該條規定之數額，且各普通債權人受償額均達其應受
　　分配額時，得聲請法院裁定免責。　　
    消費者債務清理條例第142條第1項
　　法院為不免責或撤銷免責之裁定確定後，債務人繼續清償債
　　務，而各普通債權人受償額均達其債權額之 20% 以上者，
　　法院得依債務人之聲請裁定免責。
二、債務人嗣後聲請裁定免責時，須繼續清償各普通債權之最低
    應受分配額。 
附表：　　
                                                               普通債權人                                                                                             債權額 （新臺幣）                        繼續清償至第141條所定各債權人最低應受分配額之數額（新臺幣） 合作金庫商業銀行股份有限公司 53,897元 2,948元 元大商業銀行股份有限公司 64,677元 3,538元 聯邦商業銀行股份有限公司 104,936元 5,740元 台北富邦商業銀行股份有限公司 563,997元 30,850元 中國信託商業銀行股份有限公司 545,190元 29,821元 台新國際商業銀行股份有限公司 1,456,414元 79,664元 玉山商業銀行股份有限公司 386,329元 21,132元 中華電信股份有限公司臺灣南區電信分公司 12,673元 693元 萬榮行銷股份有限公司 269,735元 14,754元 新光行銷股份有限公司 169,166元 9,253元 摩根聯邦資產管理股份有限公司 721,776元 39,480元 磊豐國際資產管理股份有限公司 90,435元 4,947元 元大國際資產管理股份有限公司 484,530元 26,503元 台灣金聯資產管理股份有限公司 357,468元 19,553元 良京實業股份有限公司 322,220元 17,625元 滙誠第一資產管理股份有限公司 220,515元 12,062元 滙誠第二資產管理股份有限公司 978元 53元 新加坡商艾星國際有限公司台灣分公司 56,916元 3,114元 　　　合　　　　　計 5,881,852元 321,730元